臺北高等行政法院判決
　　　　　　　　　　　　　　　　　　 96年度簡字第00022號
原　　　告　彩成國際人力仲介有限公司
代　表　人　甲○○
訴訟代理人　郭玉瑾　律師
被　　　告　臺北市政府
代　表　人　乙○○（市長）
上列當事人間因就業服務法事件，原告不服行政院勞工委員會中
華民國95年11月6日勞訴字第0950034237號訴願決定，提起行政
訴訟。本院判決如下：
　　主  文
原告之訴駁回。
訴訟費用由原告負擔。
　　事實及理由
一、原告主張：
    (一)印尼籍看護工ASIYAH君（下稱：A君，護照號碼：
      AA406439 ），因被照顧人往生有另轉換新雇主之需要，
      因原告無居住場所可給予安置，遂依原告與印尼仲介公司
      PT SENDANG DAMAR SEMANGGIAGUNG間「勞工入境臺灣後，
      印尼仲介公司應派管理人員或代表人至臺灣協助處理一切
      有關勞工之問題諮詢、勞雇糾紛等事宜」之約定，由印尼
      仲介公司暫時安置A君，並簽「不支薪、不指派他項工作
      」之切結書後，由原告依法向被告所屬警察局、行政院勞
      工委員會及臺北印尼經濟貿易代表處報備。是以，原告並
      無仲介A君非法工作之行為。
    (二)95年4月10被告所屬警察局內湖分局詢問A君時，係在無翻
      譯人員且A君不甚瞭解中文詢問內容之情況下進行，是以A
      君顯然不瞭解筆錄內容，其經簽立之筆錄，顯不可採。又
      A君已以其熟稔之語言，立文書表明其並無非法工作之立
      場云云。並提出本件原處分及訴願決定書、原告報備信函
      、印尼仲介公司委託書、切結書及其譯本等件影本為證。
    聲明：訴願決定及原處分均撤銷。
          訴訟費用由被告負擔。
二、被告辯稱：
    (一)就業服務法所規範之對象，並未限制大型企業或工廠經營
      者始有適用，舉凡一般家庭類、學校、依法立案之短期補
      習班、海洋漁撈工作業者，均應受規範。
    (二)原告於95年3月至95年4月間媒介印尼籍看護工A君非法為
      雇主許福雄於其自宅（臺北市○○區○○路1段411巷9弄6
      號1樓），從事看護工作，95年4月10日為被告所屬警察局
      內湖分局當場查獲，有非法雇主許福雄與外勞A君認簽之
      偵訊筆錄可參。
    (三)被告所屬警察局內湖分局於95年4月10日與雇主許福雄之
      談話筆錄其問答欄略以：「問：該勞（A君）照顧許梅子
      是否有申請合法的工作許可？答：我有委託彩成仲介公司
      提出申請，但我不知道是不是已經許可了。問：你看到該
      名外勞時有沒有在工作？答：我當時有看到該名外勞在做
      攙扶我母親的動作，我不知道算不算是照顧。問：你委託
      彩成仲介公司辦理，請問業務承辦人是誰？答：鐘淑惠（
      音譯，應為鐘咨蕾），我們有訂立契約…」，另與A君之
      談話筆錄其問答欄略以：「問：我以中文詢問你聽得懂嗎
      ？答：我聽得懂。問；你可以自行選任通譯到場，你要自
      行選任通譯嗎？答：不用。問：警方會同勞工局查察，你
      是否在場？從事什麼工作？工作時間何？答：是的，我在
      那裡照顧一個阿嬤（經警查證為許梅子），照顧大約不到
      1 個月，照顧期間我都跟阿嬤住在一起…」依據上開筆錄
      內容，原告雖稱A君係印尼公司送至許福雄家中借住，不
      指派工作且不支薪，然如係真實，雇主許福雄豈有不知情
      而未於警訊時有所主張，足認原告在行政院勞工委員會准
      許許福雄接續聘僱A君前，就先行非法媒介A君至許福雄處
      從事照顧許梅子之工作，顯係原告事後卸責之詞，原告確
      有媒介外國人非法為他人工作等語。
    聲明：原告之訴駁回。
          訴訟費用由原告負擔。
三、按「除本法另有規定外，外國人未經雇主申請許可，不得在
    中華民國境內工作。」；「任何人不得媒介外國人非法為他
    人工作。」；「違反第45條規定者，處新臺幣10萬元以上50
    萬元以下罰鍰。5年內再違反者，處1年以下有期徒刑、拘役
    或科或併科新臺幣60萬元以下罰金。法人之代表人、法人或
    自然人之代理人、受僱人或其他從業人員，因執行業務違反
    第45條規定者，除依前3 項規定處罰其行為人外，對該法人
    或自然人亦科處各該項之罰鍰或罰金。」，行為時就業服務
    法第43條、第45條、第64條第1 項及第4 項各定有明文（按
    95 年5月30日修正同法第64條，刪除同條第3 項規定，同條
    第4 項移作第3 項，條文中之「前3 項」修正為「前2 項」
    ，其餘新舊法之規定，並無不同）。
四、本件原告於95年3 月至4 月間媒介雇主陳瑞隆所合法聘僱之
    A 君，於非法雇主許福雄之宅內從事看護其母許梅子之工作
    ，違反就業服務法第45條規定，經被告所屬警察局內湖分局
    於95年4 月10日循線查獲，於95年4 月26日以北市警內分戶
    字第09530923000 號函移被告，經被告審查屬實，乃於95年
    6 月13日以府勞二字第09533923700 號裁處書，依就業服務
    法第64條第3 項（原處分書記載為第64條第1 項，經被告於
    95年9 月27日以府勞二字第09535233002 號函更正為第64條
    第3 項）規定，處原告罰鍰新臺幣（下同）10萬元。原告不
    服，提起訴願，亦遭駁回等情，為兩造所不爭，且有上開各
    該函文、原處分及訴願決定書等件影本附原處分及訴願機關
    卷可稽。依前述兩造主張之意旨，本件兩造間之爭點厥為：
    被告以原告違反就業服務法第45條規定為由，依就業服務法
    第64條第3 項規定處以罰鍰，是否有據？
五、經查，本件原告於95年3 月至4 月間非法媒介雇主陳瑞隆所
    合法聘僱之印尼籍看護工A 君，於非法雇主許福雄之宅內從
    事看護其母許梅子君之工作，違反就業服務法第45條規定，
    經被告所屬警察局內湖分局於95年4 月10日循線查獲等情，
    有被告所屬警察局內湖分局實施檢查紀錄、被告所屬勞工局
    外籍勞工業務檢查表及外國人A 君、原合法雇主陳瑞隆與非
    法雇主許福雄等之調查筆錄等件影本附原處分卷可稽，原告
    之違規事實，洵堪認定。
六、原告雖主張被告所屬警察局內湖分局詢問A君時，係在無翻
    譯人員且A君不甚瞭解中文詢問內容之情況下進行，是以經A
    君簽立之筆錄，為不可採云云。惟查，本件依原處分卷附調
    查筆錄所載，外國人A 君答詢內容略以，「（問：我以中文
    詢問你聽得懂嗎？）答：我聽得懂。」、「（問：你可以自
    行選任通譯到場，你要自行選任通譯嗎？）答：不用。」、
    「（問：警方會同勞工局於2006年4 月10日上午10時30分在
    北市○○路○ 段411 巷9 弄6 號1 樓查察，你是否在場？你
    在現場從事什麼工作？工作時間何？）答：是的。我在那裡
    照顧一個阿嬤、經警查證（許梅子）照顧大約不到1 個月、
    照顧期間我都和阿嬤住在一起。」等語；非法雇主許福雄亦
    自承略以，「（問：許梅子和你是什麼關係？）答：母子關
    係。」、「（問：該勞照顧許梅子是否有申請合法的工作許
    可？）答：我有委託彩成仲介公司提出申請，但我不知道是
    不是已經許可了。」、「（問：該名外勞在台北市○○路○
    段411 巷9 弄6 號1 樓照顧許梅子乙事，是從何時開始？）
    答：時間我不太清楚，大約是1 個星期前我曾經看過該名外
    勞在場。」、「（問：你看到該名外勞時有沒有在工作？該
    名外勞曾向警方坦承確實在現場照顧阿嬤（即許梅子），你
    做何解釋？）答：我當時有看到該名外勞在做攙扶我母親的
    動作，我不知道算不算是照顧。」、「（問：你委託彩成仲
    介公司辦理，請問業務承辦人是誰？電話？）答：鍾淑惠（
    音譯）（應為鍾咨蕾），我們有訂立契約，我可以提供警方
    參考，電話00000000。」等語。綜上，本件A 君未經許可非
    法照顧許福雄母親許梅子之違法情節既經警方當場查獲；且
    由上開A 君及許福雄於調查筆錄中之供述相互對照以觀，2
    人之供述大致相符；故A 君縱於警訊時未有通譯在場，其既
    已表明聽得懂中文，而無需選任通譯，並經員警向其朗讀筆
    錄內容後確認無誤始於筆錄末行簽名捺指印，則A 君於調查
    筆錄之供述應為可採；是A 君非法為許福雄工作之事實，洵
    堪認定。又查，據A 君之合法雇主陳瑞隆於調查筆錄中陳稱
    其母親過世後，即通知原告為A 君辦理雇主轉換，並於95年
    3 月16日將A 君交給原告業務人員鍾咨蕾帶走等語，有調查
    筆錄及雙方簽署之切結書影本附原處分卷可稽；且非法雇主
    許福雄亦稱，其已委託原告提出監護工之申請，並有簽訂契
    約等語，有雙方簽立之委任合約書影本附原處分卷可按；而
    原告雖稱A 君係印尼公司送至許福雄家中借住，不指派工作
    且不支薪云云；然倘係如此，非法雇主許福雄豈有不知其情
    而未於警訊時主張說明之理。綜上足認本件係原告將A 君自
    合法雇主處帶走後，在訴願機關核准許福雄接續聘僱A 君前
    ，即先行非法媒介A 君至許福雄處從事照顧許梅子之工作；
    原告所稱A 君係印尼公司送至許福雄家中借住，不指派工作
    且不支薪云云，核屬事後卸責之詞，不足為採。至於原告嗣
    提出A 君出具之切結書及申訴書，以證明A 君在調查筆錄所
    供內容並非實在云云；然查，此切結書及申訴書係A 君經警
    方偵訊調查後始書寫製作，其陳述內容是否可採，已堪置疑
    ；且此係A 君否認其原先在調查筆錄之供陳，惟未見其提出
    有關切結書及申訴書內容為真正之證據資料供核，所述尚不
    足採。而本件係因被告所屬警察局內湖分局員警當場查獲A
    君非法工作，始製作調查筆錄，A 君在查筆錄之供述，係經
    警方當場查獲時對自己行為所為之供述，應屬可採；則A 君
    於事後主張並未為許福雄非法工作云云，應屬事後為維護原
    告而出具者，核不足採。是以本件原告在訴願機關核准許福
    雄接續聘僱原合法雇主陳瑞隆所聘僱之外國人A 君為其從事
    看護工之工作前，即預先非法媒介A 君至許福雄位於臺北市
    ○○路○ 段411 巷9 弄6 號1 樓之宅內從事照顧其母許梅子
    之工作，其行為違反就業服務法第45條規定，足堪認定。
七、從而，被告以原告違反就業服務法第45條規定為由，依就業
    服務法第64條第3項規定，處原告罰鍰10萬元，於法並無違
    誤。訴願決定遞予維持，亦無不合。原告徒執前詞，訴請撤
    銷，為無理由，應予駁回。
據上論結，本件原告之訴為無理由，依行政訴訟法第236 條、第
233 條第1 項、第98條第3 項前段，判決如主文。
中　　華　　民　　國　　96　　年　 　2　　月　 27  　 日
                  　　　　 第五庭　法　官  蕭忠仁
上為正本係照原本作成。
本件以訴訟事件所涉及之法律見解具有原則性者為限，始得於本
判決送達後20日內向本院提出上訴狀並表明上訴理由，如已於本
判決宣示後送達前提起上訴者，應於判決送達後20日內補具上訴
理由（均按他造人數附繕本），且經最高行政法院許可後方得上
訴。
中　　華　　民　　國　　96　　年　 　2　　月　 27  　 日
 　　  　　　　　　　   　　　     書記官  蕭純純
